【裁判字號】    89,判,3051
【裁判日期】    891102
【裁判案由】    營利事業所得稅
【裁判全文】
最  高  行  政  法  院  判  決                  八十九年度判字第三○五一號
    原      告  甲○○
    被      告  財政部臺灣省北區國稅局
    代  表  人  林吉昌
右當事人間因營利事業所得稅事件，原告不服行政院中華民國八十八年八月四日台八
十八訴字第二九九六三號再訴願決定，提起行政訴訟，本院判決如左：
    主  文
原告之訴駁回。
訴訟費用由原告負擔。
    事  實
緣原告未辦理營業登記，於民國七十七年至七十九年間在新竹縣湖口鄉承攬建屋工程
，經桃園縣稅捐稽徵處查獲，以其七十七年及七十八年、七十九年工程價款分別為一
一、七三八、七四三元及五、六五一、○五二元、一○、三三一、六九四元，並據以
補徵營利事業所得稅計七十七年度四○九、二四一元，七十八年度一五一、四五八元
，該補徵案業經本院以八十三年度判字第一五六八號及八十四年度判字第一一七六號
判決原告之訴駁回確定在案。茲以原告逃漏營利事業所得稅事實明確，七十九年度部
分經被告據以補徵（七十九年度）營利事業所得稅三一五、四八八元，原告不服，申
請復查及提起訴願，均遭駁回，循序訴經行政院八十六年十二月十七日台八十六訴字
第四九八七一號再訴願決定，以系爭營利所得之營業收入額一○、八四八、二七八元
，系包含營業稅五一六、五八四元，本件經撤銷重核結果變更核定全年課稅所得額為
一、二三九、八○三元，應補營利事業所得稅二九九、九五○元。原告仍不服，提起
訴願、再訴願，遞遭決定駁回，遂循序提起行政訴訟。茲摘兩造訴辯意旨如次：
原告起訴意旨略謂：一、被告核定之營業收入金額一○、三三一、六九四元，依原告
統計該工地之建築執照及使用執照上工程造價僅為五、七一四、八二四元，相差甚鉅
，被告所稱使用執照上之工程造價為成本金額非營業收入金額，事實亦可接受，惟被
告所核定之營業收入金額幾乎為成本之一．八倍，試問承攬工程有如此高之利潤嗎？
且財政部經調查訂定之當年度同業利潤標準亦只有百分之十二，何以核定如此高之營
業收入？原告在歷次行政救濟程序中，均就該核定之營業收入金額提出質疑，惟被告
從未針對如何得出該核定之營收有一合理之說明及法令上計算之依據，則被告之處分
即有不適法之處。二、被告以原告承攬建屋而核定營業收入，卻又以買方客戶之房地
買賣合約價款作為承攬建屋之工程價款，承攬建屋與房地買賣係二回事，屬上下游產
業關係，故以買賣合約核定承攬之營收，其計算之依據有嚴重之瑕疵及用法錯誤之嫌
。三、被告核定系爭七十九年度營利事業所得稅係採用核定原告七十八年度營所稅之
判決，其案件背景、標的、對象均不相同，逕行援引，亦有不妥，蓋營所稅係採每年
申報再逐年查核核定，豈可逕行引用上年度案件之判決而核定，故其核定之程序亦有
不適法之處。四、綜上所述，請求撤銷原處分、訴願及再訴願決定等語。
被告答辯意旨略謂：按「營利事業所得之計算，以其本年度收入總額減除各項成本費
用、損失及稅捐後之純益額為所得額」為所得稅法第二十四條所明定。本件原告未辦
理營業登記，擅自於七十七年至七十九年間，在新竹縣湖口鄉承攬宏林別莊，因未依
規定申報銷售額，致分別逃漏營業稅及營利事業所得稅，有關漏報營業稅部分，業經
行政法院八十一年度判字第二五六五號判決駁回確定在案，其逃漏稅捐事實堪予認定
，本局據以補徵七十七年及七十八年度營利事業所得稅部分，亦經行政法院八十三年
度判字第一五六八號及八十四年度判字第一一七六號判決駁回確定。本局依前揭行政
法院確定判決內容，查得七十九年度一、二月份營業額一○、八四八、二七八元，係
包含營業稅五一六、五八四元，經重新核算減除營業稅後，核定營業收入為一○、三
三一、六九四元，依行業代號五一○二－一三之同業利潤標準（純益率百分之十二）
計算全年所得額為一、二三九、八○三元，應補徵營利事業所得稅二九九、九五○元
，核無違誤。至原告訴稱核定營業收入一○、三二一、六九四元，與使用執照上工程
造價，相差甚鉅，質疑核定營收之說明及法令上計算之依據？且本案係承攬建屋，卻
以買方客戶之房地買賣合約價核定承攬之營收，其計算之依據有嚴重之瑕疵及用法錯
誤之嫌云云；經查原告未辦營業登記，於起造人徐美雲等十一人訂立「房屋委建契約
書」，本案依房屋委建契約書中之工程承包價為核定營業收入，原告稱謂房地買賣合
約價，顯係誤解。按原告承包本案工程，七十九年工程造價為一○、八四八、二七八
元，係含稅價款，扣除營業稅五一六、五八四元，核定營業收入一○、三三一、六九
四元，並無不合，請判決駁回原告之訴等語。
    理  由
按「營利事業所得之計算，以其本年度收入總額減除各項成本費用、損失及稅捐後之
純益額為所得額」、「稽徵機關進行調查或復查時，納稅義務人應提示有關各種證明
所得額之帳簿、文據，其未提示者，稽徵機關得依查得之資料或同業利潤標準，核定
其所得額」，分別為所得稅法第二十四條、第八十三條第一項所明定。本件原告未辦
理營業登記，擅自於七十七年至七十九年間，在新竹縣湖口鄉承攬建築宏林別莊，獲
取工程款，因未依規定申報銷售額，致分別逃漏營業稅及營利事業所得稅，有關漏報
營業稅部分，業經本院以八十一年度判字第二五六五號判決原告之訴駁回確定在案，
其逃漏稅捐事實堪予認定，被告據以補徵七十七及七十八年度營利事業所得稅部分，
亦經本院分別以八十三年度判字第一五六八號及八十四年度判字第一一七六號判決駁
回原告之訴確定。被告依前揭本院八十一年度判字第二五六五號確定判決內容，查得
原告於七十九年度一、二月份之營業額一○、八四八、二七八元，係包含營業稅五一
六、五八四元，經重新核算減除營業稅後，核定營業收入為一○、三三一、六九四元
，依行業代號五一○二－一三之同業利潤標準（純益率百分之十二）計算全年所得額
為一、二三九、八○三元，應補徵營利事業所得稅二九九、九五○元，核無違誤，一
再訴願決定遞予維持，俱無不合。至原告起訴意旨以核定營業收入一○、三三一、六
九四元，與使用執照上工程造價，相差甚鉅，質疑被告核定營收過高，及認本案係承
攬建屋，卻以買方客戶之房地買賣合約價核定承攬之營收，其計算之依據有嚴重之瑕
疵云云。經查原告未辦營業登記，與起造人徐美雲等十一人訂立「房屋委建契約書」
，本案係依房屋委建契約書中之工程承包價核定營業收入，按原告承包本案工程，七
十九年工程造價為一○、八四八、二七八元，係含稅價款，扣除營業稅五一六、五八
四元，被告核定其營業收入一○、三三一、六九四元，並無不合。原告指稱被告係以
房地買賣合約價核定承攬之營收，顯有誤解。綜上所述，原告起訴聲明撤銷原處分及
一再訴願決定，非有理由，應予駁回。
據上論結，本件原告之訴為無理由，爰依行政訴訟法施行法第二條、行政訴訟法第九
十八條第三項前段，判決如主文。
中    華    民    國     八十九     年     十一      月       二        日
                    最 高 行 政 法 院  第 三 庭
                                審 判 長 法  官      曾  隆  興
                                         法  官      劉  鑫  楨
                                         法  官      徐  樹  海
                                         法  官      鄭  淑  貞
                                         法  官      林  家  惠
右  正  本  證  明  與  原  本  無  異
                                         法院書記官  陳  盛  信
中    華    民    國     八十九      年     十一     月       三        日


司法院資訊處製作；財團法人民間司法改革基金會備份。
